臺灣宜蘭地方法院刑事判決
111年度交易字第135號
公  訴  人  臺灣宜蘭地方檢察署檢察官
被      告  林芝丞




上列被告因過失傷害案件，經檢察官提起公訴（111年度偵字第2
012號），本院判決如下：
    主  文
林芝丞犯無駕駛執照駕車因過失傷害人罪，處拘役肆拾伍日，如
易科罰金，以新臺幣壹仟元折算壹日。
    犯罪事實
一、林芝丞未考領普通小型車駕駛執照，於民國110年9月17日14
    時10分許，駕駛車牌號碼000-0000號自用小客車行駛於道路
    ，因欲於宜蘭縣○○市○○路0段000號前停車，而於駕駛上開車
    輛往健康路2段與民權新路47巷6弄路口由西北往東南方向倒
    車時，本應謹慎緩慢後倒，並注意其他車輛及行人，而依當
    時天候晴，日間自然光線，柏油路面乾燥、無缺陷且無障礙
    物，視距良好之情形，並無不能注意之情事，竟疏未注意及
    此，逕自向後倒車，適許靜芬騎乘車牌號碼000-0000號普通
    重型機車沿民權新路47巷6弄由東北往西南方向，行駛至上
    開路口，見狀閃避不及，兩車發生擦撞，致許靜芬人車倒地
    ，因而受有腦震盪、左手肘部擦傷及挫傷併手肘腫脹瘀青、
    左側大腿挫傷瘀青血腫、左側膝部挫腫脹等傷害。林芝丞於
    肇事後，在有偵查權限之警察機關尚未發覺其犯罪前，主動
    向有偵辦犯罪職務之警員坦承其係本案車禍之肇事者，並自
    願接受裁判，始由警查悉上情。
二、案經許靜芬訴由宜蘭縣政府警察局宜蘭分局報告臺灣宜蘭地
    方檢察署檢察官偵查起訴。
    理  由
壹、程序部分
    本判決所引用傳聞證據之證據能力，當事人於本院審理程序
    中均表示同意有證據能力（見本院卷第55頁至第56頁、第89
    頁至第91頁）。基於尊重當事人對於傳聞證據之處分權，及
    證據資料愈豐富愈有助於真實發現之理念，審酌該等證據作
    成時並無違法取證或顯不可信之瑕疵，以之作為證據應屬適
    當，依刑事訴訟法第159條之5規定及最高法院104年度第3次
    刑事庭會議決議意旨，認該等證據資料均有證據能力。至本
    判決所引之非供述證據，與本案均有關連性，亦無證據證明
    係實施刑事訴訟程序之公務員以不法方式所取得，依刑事訴
    訟法第158條之4之反面解釋，當有證據能力。
貳、實體部分
一、認定犯罪事實之理由
　㈠訊據被告林芝丞對於上開犯罪事實坦承不諱（見本院卷第88
    頁、第91頁），核與證人即告訴人許靜芬於警詢及偵查中之
    證述相符（見偵卷第14頁至第17頁、第48頁），並有宜蘭仁
    愛醫療財團法人宜蘭仁愛醫院110年9月29日診斷證明書（見
    偵卷第21頁）、道路交通事故現場圖（見偵卷第25頁至第26
    頁）、道路交通事故調查報告表㈠、㈡（見偵卷第27頁至第28
    頁）、現場照片（見偵卷第29頁至第33頁）、證號查詢汽車
    駕駛人資料（見偵卷第37頁）各1份、車輛查詢清單報表2份
    （見偵卷第38頁、第41頁）在卷可稽，足認被告上開供述與
    事實相符，此部分之事實，首堪認定。
　㈡按汽車倒車時，應依下列規定：二、應顯示倒車燈光或手勢
    後，謹慎緩慢後倒，並應注意其他車輛及行人，道路交通安
    全規則第110條第2款定有明文。查被告未曾考領普通小型車
    駕駛執照等情，此有證號查詢汽車駕駛人資料在卷可稽（見
    偵卷第37頁），惟其既駕駛車輛行駛於道路，自應知悉上述
    道路交通安全規則規定並予以注意，而案發當時天候晴，日
    間自然光線，柏油路面乾燥、無缺陷且無障礙物，視距良好
    等情，有上開道路交通事故調查報告表在卷可查，足見當時
    並無不能注意之情事，且依被告之智識、能力亦均無不能注
    意之情形，詎被告疏未遵守上開規則，於倒車時未注意其他
    車輛，肇致本件車禍事故，就本件車禍之發生顯有過失。且
    經本院將本案送請交通部公路總局臺北區監理所基宜區車輛
    行車事故鑑定會鑑定，鑑定結果同認：「一、林芝丞駕駛自
    小客車，行經無號誌岔路口倒車，倒車時疏未注意看清後方
    來車，為肇事原因。〈無照駕駛有違規定〉二、許靜芬駕駛普
    通重機車，行經無號誌岔路口，右轉彎煞閃不及，無肇事因
    素」，此有該會鑑定意見書在卷可稽（見本院第69頁至第73
    頁）。
　㈢又告訴人於案發當日即至宜蘭仁愛醫院就診，經診斷受有如
    犯罪事實欄所載之傷勢，此有前揭診斷證明書在卷可佐，足
    認被告之過失行為與告訴人所受傷害間有相當因果關係。綜
    上，本件事證明確，被告上開犯行堪以認定，應予依法論科
    。
二、論罪
  ㈠按刑法總則之加重，係概括性之規定，所有罪名均一體適用
    ；刑法分則之加重，係就犯罪類型變更之個別犯罪行為予以
    加重，成為另一獨立之罪名，道路交通管理處罰條例第86條
    第1項關於汽車駕駛人，行經行人穿越道不依規定讓行人優
    先通行，因而致人受傷或死亡，依法應負刑事責任者，加重
    其刑至2分之1之規定，係就刑法第276條第1項之過失致人於
    死罪、同條第2項之業務過失致人於死罪，同法第284條第1
    項之過失傷害（及致重傷）罪、同條第2項之業務過失傷害
    （及致重傷）罪之基本犯罪類型，對於加害人為汽車駕駛人
    ，於從事駕駛汽車之特定行為時，於行經行人穿越道之特定
    地點，不依規定讓行人優先通行，因而致人受傷或死亡之特
    殊行為要件予以加重處罰，已就上述刑法第276條第1、2項
    ，同法第284條第1、2項各罪犯罪類型變更之個別犯罪行為
    予以加重，而成另一獨立之罪名，自屬刑法分則加重之性質
    （最高法院99年度台非字第198號判決意旨參照）。經查，
    本案事發時被告並未考領合格駕駛執照一情，業如前述，是
    核被告所為，係犯道路交通管理處罰條例第86條第1項、刑
    法第284條前段之無駕駛執照因過失致人受傷罪。
　㈡公訴意旨認被告係犯刑法第284條前段之過失傷害罪，容有誤
    會，惟因二者基本社會事實同一，並經本院當庭諭知罪名，
    無礙被告防禦權之行使，爰予以變更起訴法條。
　㈢被告於報警時已報明姓名、地點，主動向警員自首為駕駛人
    而願受裁判等情，有宜蘭縣政府警察局宜蘭分局警備隊道路
    交通事故肇事人自首情形紀錄表附卷可稽，考量其主動坦承
    為事故當事人，減省司法資源，爰依刑法第62條前段規定，
    減輕其刑。並依刑法第71條第1項規定，先加後減之。
三、爰審酌被告明知其未考領合格駕駛執照，竟仍駕駛自用小客
    車上路，且因前揭過失造成告訴人受有如犯罪事實欄所載之
    傷害，實有不該；兼衡被告高中肄業之智識程度，入監前從
    事物流倉管，未婚等一切情狀，量處如主文所示之刑，並諭
    知易科罰金之折算標準。
據上論斷，應依刑事訴訟法第299條第1項前段、第300條，道路
交通管理處罰條例第86條第1項，刑法第11條前段、第284條前段
、第62條前段、第41條第1項前段，刑法施行法第1條之1第1項，
判決如主文。
本案經檢察官董良造提起公訴，檢察官林小刊到庭執行職務。
中　　華　　民　　國　　111 　年　　11　　月　　29　　日
                  刑事第五庭  法  官  李蕙伶
以上正本證明與原本無異。
本判決為第一審判決，當事人如不服本判決，應於收受送達後20
日內向本院提出上訴書狀（須按他造當事人之人數附繕本）；告
訴人、被害人如不服本判決，應請求檢察官於上訴期間內提出上
訴。若有上訴權人均未提出上訴，待判決確定後本件將送檢察署
執行，檢察署將以傳票或命令告知被告有關執行之事宜，被告勿
庸於收到本判決後即前來本院或檢察署繳納易科罰金或進行其他
執行事項。
        　　　　　　　　　    書記官  陳靜宜　　　　　　
中　　華　　民　　國　　111 　年　　11　　月　　29　　日
附錄本案論罪科刑法條：
中華民國刑法第284條
因過失傷害人者，處1年以下有期徒刑、拘役或10萬元以下罰金
；致重傷者，處3年以下有期徒刑、拘役或30萬元以下罰金。

道路交通管理處罰條例第86條
（刑責之加重及減輕）
汽車駕駛人，無駕駛執照駕車、酒醉駕車、吸食毒品或迷幻藥駕
車、行駛人行道或行經行人穿越道不依規定讓行人優先通行，因
而致人受傷或死亡，依法應負刑事責任者，加重其刑至二分之一
。
汽車駕駛人，在快車道依規定駕車行駛，因行人或慢車不依規定
，擅自進入快車道，而致人受傷或死亡，依法應負刑事責任者，
減輕其刑。